臺灣南投地方法院刑事判決
110年度訴字第35號
公  訴  人  臺灣南投地方檢察署檢察官
被      告  陳永昌


上列被告因違反森林法案件，經檢察官提起公訴（109年度偵字
第1911號），並經本院裁定改依簡式審判程序審理，判決如下：
　　主　文
陳永昌犯森林法第五十二條第三項、第一項第六款之竊取森林主
產物貴重木罪，處有期徒刑壹年拾月，併科罰金新臺幣壹佰柒拾
陸萬捌仟柒佰肆拾元，罰金如易服勞役，以罰金總額與壹年之日
數比例折算。緩刑伍年，並應於本判決確定之翌日起六個月內向
公庫支付新臺幣貳拾萬元。
扣案之車牌號碼○○○○-00號自用小客車壹輛（含鑰匙壹支）沒收
。
　　事　實
一、陳永昌基於意圖為自己不法所有之犯意，於民國109年4月20
    日5時許，駕駛車牌號碼0000-00號自用小客車，至行政院農
    業委員會林務局南投林區管理處（下簡稱南投林管處）所管
    理之南投縣仁愛鄉奧萬大森林遊樂區之林班地，在該林班地
    內（座標X：268875、Y：0000000），徒手竊取由不詳人士
    砍伐後放置地面屬貴重木之森林主產物紅檜2塊、扁柏1塊（
    材積共0.018立方公尺，查定山價合計新臺幣（下同）11萬7
    916元），並將該紅檜2塊、扁柏1塊搬至上開自用小客車，
    以該自用小客車載運竊得之紅檜2塊、扁柏1塊離去。嗣於同
    日6時20分許，陳永昌駕駛上開自用小客車行經南投縣○○鄉○
    ○路00號處，為警查獲，並當場在該自用小客車扣得上開紅
    檜2塊、扁柏1塊（已發還南投林管處）及陳永昌所有供犯罪
    所用之上開自用小客車1輛（含鑰匙1支），另扣得與本案無
    關之行動電話1支，始查知上情。
二、案經南投林管處訴由南投縣政府警察局仁愛分局報告臺灣南
    投地方檢察署檢察官偵查後起訴。
　　理　由
一、查本案被告陳永昌所犯為死刑、無期徒刑、最輕本刑為3年
    以上有期徒刑以外之罪，且非高等法院管轄第一審之案件，
    其於準備程序就前揭被訴事實均為有罪之陳述，經受命法官
    告知簡式審判程序之旨，並聽取當事人之意見後，本院認無
    不得或不宜改依簡式審判程序進行之處，爰依刑事訴訟法第
    273條之1第1項之規定，裁定本案進行簡式審判程序。
二、認定犯罪事實所憑之證據及理由：上開事實，業據被告於本
    院審理時均坦承不諱，並經證人廖美錦於警詢中證述明確，
    且有南投縣政府警察局仁愛分局搜索扣押筆錄暨扣押物品目
    錄表（警卷19至23頁）、贓物認領保管單（警卷26頁）、查
    獲照片（警卷27至35頁，偵卷32、38至39、53至57頁）、位
    置圖（院卷59頁）、查獲竊取森林主產物材積表（偵卷52頁
    ）、國有林產物處分價金查定書（偵卷50頁）、汽車車籍表
    （警卷41頁）在卷可參，足認被告之自白與事實相符。是被
    告之上開竊取森林主產物貴重木紅檜2塊、扁柏1塊之犯行，
    實堪認定。本案事證明確，應依法論科。
三、論罪科刑：
(一)按行為後法律有變更者，適用行為時之法律，但行為後之法
    律有利於行為人者，適用最有利於行為人之法律，刑法第2
    條第1項定有明文。查被告行為後，森林法第52條於110年5
    月5日修正公布，於110年5月7日生效。修正前森林法第52條
    第1項規定：「犯第五十條第一項之罪而有下列情形之一者
    ，處一年以上七年以下有期徒刑，併科贓額五倍以上十倍以
    下罰金：…」同條第3項規定：「第一項森林主產物為貴重木
    者，加重其刑至二分之一，併科贓額十倍以上二十倍以下罰
    金。」修正後該條文第1項則規定：「犯第五十條第一項、
    第二項之罪而有下列情形之一者，處一年以上七年以下有期
    徒刑，併科新臺幣一百萬元以上二千萬元以下罰金：…」同
    條第3項則規定：「第一項森林主產物為貴重木者，加重其
    刑至二分之一。」可知修正後森林法第52條第1項將法定刑
    中罰金刑由併科贓額五倍以上十倍以下罰金，修正為併科新
    臺幣一百萬元以上二千萬元以下罰金；同條第3項刪除「併
    科贓額十倍以上二十倍以下罰金」。本案被告所竊取之屬貴
    重木之森林主產物，合計贓額為11萬7916元，已如前述。經
    適用修正前森林法第52條第1項、第3項規定，被告所為應併
    科之罰金刑為117萬9160元以上235萬8320元以下；如適用修
    正後森林法第52條第1項、第3項規定，其應併科之罰金刑為
    100萬1000元以上3000萬元以下。是修正後之規定，並非較
    有利於行為人，自應依刑法第2條第1項前段規定，適用被告
    行為時即修正前之森林法第52條第1項、第3項規定論處。
(二)次按森林法第52條第4項，修正前同法條第3項規定「犯同條
    第1項之森林主產物為貴重木者，加重其刑至二分之一，併
    科贓額10倍以上20倍以下罰金」、「前項貴重木之樹種，指
    具高經濟或生態價值，並經中央主管機關公告之樹種」。又
    行政院農業委員會已於104年7月10日以農林務字第10417411
    62號函公告森林法第52條第4項所定貴重木之樹種，並將紅
    檜、扁柏列為貴重木，為眾所周知之事實。是被告竊取者，
    屬貴重木之紅檜、扁柏至明。
(三)被告至上開森林內竊取屬貴重木之紅檜2塊、扁柏1塊，並以
    上開自用小客車搬運竊得之紅檜、扁柏，核被告之所為，係
    犯修正前森林法第52條第3項、第1項第6款之竊取森林主產
    物貴重木罪。又被告所竊取之森林主產物屬貴重木，應依修
    正前森林法第52條第3項規定，加重其刑。審酌被告為國民
    中學畢業之智識能力，經濟勉持之生活狀況，不思以正當途
    徑謀取財富，竟為一己之私欲，於森林內竊取上開具經濟價
    值之紅檜2塊、扁柏1塊，上開紅檜、扁柏為國家重要森林資
    源，養護不易，被告無視國家禁令，非法盜取，顯見其等法
    治觀念不足，惟念被告犯後坦承犯行之態度，兼衡其等犯罪
    手段、所生之危害、竊得樹木之價值等一切情狀，量處如主
    文所示之刑。
(四)復按修正前森林法第52條第3項規定「第1項森林主產物為貴
    重木者，加重其刑至二分之一，併科贓額10倍以上20倍以下
    罰金」。查被告竊得之紅檜2塊、扁柏1塊，均屬貴重木，利
    用材積共計0.018立方公尺，查定山價合計為11萬7916元，
    此有上開查獲竊取森林主產物材積表及國有林產物處分價金
    查定書在卷為憑。再森林法於87年5月27日修正時，相關罰
    金之條文均已修正為以新臺幣為罰金之單位，雖同法第52條
    未予明示，仍規定「併科贓額10倍以上20倍以下罰金」，惟
    同法之罰金條文既已經全部修正為以新臺幣為貨幣單位，解
    釋上該條文之貨幣單位應與其他條文相同，故本案贓額之計
    算，應以新臺幣為貨幣單位，並於11萬7916元之10倍至20倍
    間，併科處罰金。本院審酌被告上述犯案情節，依修正前森
    林法第52條第3項規定，予併科其贓額15倍之罰金，即176萬
    8740元，並依刑法第42條第5項諭知罰金如易服勞役，以罰
    金總額與1年之日數比例折算。
(五)沒收部分：按犯罪所得，屬於犯罪行為人者，沒收之。但有
    特別規定者，依其規定，且犯罪所得已實際合法發還被害人
    者，不予宣告沒收或追徵，此觀刑法第38條之1第1項、第5
    項規定即明。另森林法第52條第5項規定：「犯本條之罪者
    ，其供犯罪所用、犯罪預備之物或犯罪所生之物，不問屬於
    犯罪行為人與否，沒收之。」經查：
１、被告本案竊取之紅檜2塊、扁柏1塊，均已發還告訴人南投林
    管處，有上開贓物認領保管單在卷可參，是被告竊盜所得之
    物，均已實際合法發還被害人，依刑法第38條之1第5項規定
    ，爰不予宣告沒收。
２、又扣案之車牌號碼0000-00號自用小客車（含鑰匙1支），為
    被告所有，供本案犯罪使用，業據被告供承在卷，爰依森林
    法第52條第5項之規定，宣告沒收。至扣案行動電話1支，核
    與本案被告竊取森林主產物貴重木之犯行無關，爰不予宣告
    沒收，附此敘明。
(六)末查，被告未曾受有期徒刑以上刑之宣告，有臺灣高等法院
    被告前案紀錄表可憑，念其因一時失慮致犯本案之竊取森林
    主產物貴重木罪，犯後坦承犯行，顯有悔意，其經此次教訓
    ，日後當能知所警惕，信無再犯之虞，本院認所宣告之刑以
    暫不執行為適當，爰予宣告緩刑5年。又被告上開竊取森林
    主產物之情節，任意破壞森林資源，危害自然環境保護，法
    治觀念顯有欠缺，為促使被告日後尊重森林之觀念，本院認
    除前開緩刑宣告外，實有賦予一定負擔之必要，故依刑法第
    74條第2項第4款之規定，命被告應向公庫支付如主文所示之
    金額，以啟自新。
據上論斷，應依刑事訴訟法第273條之1第1項、第299條第1項前
段，判決如主文。
本案經檢察官張永政提起公訴，檢察官林孟賢到庭執行職務。
中　　華　　民　　國　 110　　年　　11　　月　　4 　　日
　　　　　　　　　刑事第二庭　法　官　楊國煜
以上正本證明與原本無異。
如不服本判決，應於收受本判決20日內向本院提出上訴書狀，並
應敘述具體理由，如未敘述上訴理由者，應於上訴期間屆滿後20
日內補提理由書狀於本院（均須依他造當事人之人數附繕本）「
切勿逕送上級法院」。
告訴人或被害人如對於本判決不服者，應具備理由請求檢察官上
訴，其上訴期間之計算係以檢察官收受判決正本之日期為準。
　　　　　　　　　　　　　　　書記官　林佩儒
中　　華　　民　　國　　110 　年　　11　　月　　8 　　日
附錄本案論罪科刑法條：
修正前森林法第52條：
犯第五十條第一項之罪而有下列情形之一者，處一年以上七年以
下有期徒刑，併科贓額五倍以上十倍以下罰金：
一、於保安林犯之。
二、依機關之委託或其他契約，有保護森林義務之人犯之。
三、於行使林產物採取權時犯之。
四、結夥二人以上或僱使他人犯之。
五、以贓物為原料，製造木炭、松節油、其他物品或培植菇類。
六、為搬運贓物，使用牲口、船舶、車輛，或有搬運造材之設備
    。
七、掘採、毀壞、燒燬或隱蔽根株，以圖罪跡之湮滅。
八、以贓物燃料，使用於礦物之採取，精製石灰、磚、瓦或其他
    物品之製造。
前項未遂犯罰之。
第一項森林主產物為貴重木者，加重其刑至二分之一，併科贓額
十倍以上二十倍以下罰金。
前項貴重木之樹種，指具高經濟或生態價值，並經中央主管機關
公告之樹種。
犯本條之罪者，其供犯罪所用、犯罪預備之物或犯罪所生之物，
不問屬於犯罪行為人與否，沒收之。
第五十條及本條所列刑事案件之被告或犯罪嫌疑人，於偵查中供
述與該案案情有重要關係之待證事項或其他正犯或共犯之犯罪事
證，因而使檢察官得以追訴該案之其他正犯或共犯者，以經檢察
官事先同意者為限，就其因供述所涉之犯罪，減輕或免除其刑。